% Machine Learning - Cross Validation e Bootstrap
% Eduardo E. R. Junior - DEST/UFPR
% `r format(Sys.time(), "%d de %B de %Y")`

```{r, include = FALSE}
source("_defs.R")
```

```{r, include = FALSE}

library(knitr)
opts_chunk$set(cache = TRUE,
               warning = FALSE,
               message = FALSE,
               fig.align = "center")

```

# Conjunto de dados #

Para a aplicação dos métodos de reamostragem apresentados em sala de
aula utilizaremos a conjunto `faithful`, do pacote `datasets` do
software R. Estes dados se referem a um estudo sobre o tempo entre
erupções do gêiser _Old Faithful_ no Yellowstone National Park, Wyoming,
Estados Unidos. Ao todo são `r nrow(faithful)` observações com registros
de:

* `eruptions:` tempo da erupção (em minutos); e
* `waiting:` tempo de espera até a próxima erupção (em minutos)

O interesse é prever o tempo de espera até a próxima erupção sabendo o
tempo de duração da erupção ocorrida. Abaixo é apresentado um gráfico de
dispersão entre as duas variáveis coletadas.

```{r}

xyplot(waiting ~ eruptions, type = c("p", "g", "smooth"),
       lwd = 2, data = faithful)

```

# Cross Validation #

Neste trabalho prático será aplicado o método de **Cross Validation**,
em sua versão **k-fold** onde dividimos a base de dados de treino em k
partes. O caso particular onde k é igual ao número de observações da base,
cujo leva o nome de **leave-one-out** também será aplicado. Para o
método k-fold, o valor de k escolhido será 10, para contraste com o
leave-one-out.

## Programação ##

Esta seção é dedicada a exibição das funções programadas para realização
do cálculo dos erros quadráticos médios da validação cruzada. As função
foram extraídas do
[trabalho prático](http://www.leg.ufpr.br/~eferreira/CE064/metodosDeReamostragem.html)
apresentado em sala por Alcides Neto, Bruna Wundervald e Marcelo Maceno
e pontualmente modificadas.

```{r}

## Cálculo do número de observações em cada grupo
lc <- function(n, k) {
    stopifnot(k > 0 && n > 0)
    aux <- n
    nk <- k
    i <- vector("numeric", k)
    while (nk > 0) {
        i[nk] <- round(aux/nk)
        aux <- aux - i[nk]
        nk <- nk - 1
    }
    return(i)
}

## Repartição do conjunto de dados em k grupos
kFold <- function(dados, k = 2, seed = NULL) {
    if (!is.null(seed))
        set.seed(seed)
    n <- dim(dados)[1]
    interval <- lc(n, k)
    res <- vector("raw", k)
    for (i in 1:k) {
        temp <- sample(dim(dados)[1], interval[i], replace = FALSE)
        res[i] <- list(dados[temp, ])
        dados <- dados[-temp, ]
    }
    names(res) <- 1:k
    return(res)
}

## Calculo do erro quadrático médio para cada grupo
calcEQM <- function(dados, k, g, seed = NULL) {
    dataSet <- kFold(dados, k, seed = seed)
    ## eqm <- c()
    eqm <- vector("numeric", k)
    for (i in 1:k) {
        valida <- as.data.frame(dataSet[i])
        names(valida) <- names(dados)
        treino <- data.frame()
        for (elem in dataSet[-i]) {
            treino <- rbind(treino, elem)
        }
        names(treino) <- names(dados)
        mTreino <- lm(waiting ~ poly(eruptions, g), data = treino)
        ## eqmt <- c(eqmt, mean(mTreino$residuals^2))
        eqm[i] <- mean((valida$waiting - predict(mTreino, valida))^2)
    }
    ## message('Média do EQM do conjunto de Treino: ', mean(eqmt))
    attr(eqm, "k.obs") <- sapply(dataSet, nrow, USE.NAMES = FALSE)
    return(eqm)
}

## Calculo do erro quadrático médio de validação cruzada
cv <- function(eqm) {
    k.obs <- attr(eqm, "k.obs")
    return(sum(k.obs/sum(k.obs) * eqm))
}

```

## Aplicação ##

Conforme indicado abaixo têm-se a aplicação do método considerando k =
10 para um modelos Gaussiano com preditor linear descrito por polinômios
de graus de 1 a 5 na variável `eruptions`.

```{r}

eqms <- sapply(1:5, function(x) {
    aux <- calcEQM(faithful, k = 10, g = x, seed = 2012)
    cv(aux)
})

xyplot(eqms ~ 1:5, type = c("p", "l", "g"))

```

Agora considerando k = `r nrow(faithful)`, ou seja, o método
leave-one-out, temos:

```{r}

eqms <- sapply(1:5, function(x) {
    aux <- calcEQM(faithful, k = nrow(faithful), g = x, seed = 2012)
    cv(aux)
})

xyplot(eqms ~ 1:5, type = c("p", "l", "g"))

```

# Bootstrap #

Um outro método de reamostragem também apresentado e bastante utilizado
é o **Bootstrap** que consiste, em sua forma mais simples, na
reamostragem, com reposição, das observações de um conjunto de
dados. Isso é útil para estimar a distribuição empírica de
estatísticas e com isso conseguir intervalos de confiança para as
estimativas.


## Programação ##

Devido a sua aceitação e utilização dentre a comunidade aplicada de
estatística vários softwares comerciais e gratuitos possuem rotinas para
o método de reamostragem bootstrap. No R, como não poderia ser
diferente, há um pacote dedicado ao método bootstrap, chamado
`boot`. Porém devido a facilidade de programação, por ser um modelo
Gaussiano e todos os métodos para estimação já estarem implementados,
utilizaremos funções própria para reamostragem bootstrap.

```{r}

## Realiza a reamostragem e estimação
bootlm <- function(formula, data, R, plot = FALSE) {
    ## formula e data argumentos passados para lm
    ## R número de replicas do modelo normal para estimação do intervalo
    ## de confianca
    boots <- replicate(R, {
        index <- sample(nrow(data), nrow(data), replace = TRUE)
        reamostra <- data[index, ]
        m0 <- lm(formula, data = reamostra)
        c0 <- coef(m0)
    })
    out <- data.frame(Estimate = as.numeric(t(boots)),
                      Parameter = rep(rownames(boots), each = R))
    ## return(list(out, t(boots)))
    attr(out, "class") <- c("ci", "data.frame")
    return(out)
}

## Método plot para o objeto gerado pela função acima
plot.ci <- function(object, ...) {
    densityplot(
        ~Estimate | Parameter, data = object, grid = TRUE,
        scale = list(x = list(relation = "free",
                              alternating = 1),
                     y = list(relation = "free")),
        strip = strip.custom(bg = "gray"),
        between = list(x = 0.2, y = 0.3),
        ...
    )
}

## Método para intervalos de confiança, por percentil, para o objeto
## gerado pela função acima
confint.ci <- function(object, param, level = 0.95, ...) {
    aux <- aggregate(Estimate ~ Parameter, data = object,
                     FUN = function(x) {
                         probs = c((1 - level)/2, 0.5,
                                   level + (1 - level)/2)
                         quantile(x, probs = probs)
                     })
    out <- aux$Estimate
    rownames(out) <- (aux$Parameter)
    return(out)
}

```

## Aplicação ##

Faremos uso do modelo indicado pelos métodos k-fold e leave-one-out, com
preditor linear sendo a função polinomial de 4º grau. Assim a estimação
do modelo, calculando a incerteza via reamostragem bootstrap fica:

```{r}

formula <- waiting ~ poly(eruptions, 4)

## Estimando R vezes os coefientes via reamostras
coefs.boot <- bootlm(formula, faithful, R = 1000)

## Visualizando a distribuição empirica das estimativas
plot(coefs.boot)

## Calculando o intervalo de confiança percentil
confint(coefs.boot)

```

# Informações da sessão R #

```{r}
cat(format(Sys.time(),
           format = "Atualizado em %d de %B de %Y.\n\n"))
sessionInfo()
```
